臺灣板橋地方法院民事判決　九十年度簡上字一五○號
　　上　訴　人　乙○○○
　　被　上訴人　甲○○○
右當事人間請求給付票款事件，上訴人對於中華民國九十年四月十日臺灣板橋地方法
院板橋簡易庭九十年度板簡字第一七九號第一審判決提起上訴，本院判決如左：
    主      文
上訴駁回。
第二審訴訟費用由上訴人負擔。
    事      實
甲、上訴人方面：
一、聲明：求為判決：(一)原判決廢棄。(二)駁回被上訴人在第一審簡易之訴。
二、陳述：除與原判決記載相同者，茲引用之外，補稱：
  (一)如附表一所示之支票二紙雖為上訴人所簽發，然兩造間並無金錢借貸關係，上訴
    人之所以簽發如附表二所示之十三紙支票，係因被上訴人於民國八十八年十一月
    中旬夜晚前來上訴人住處，言稱無支票可用，而欲向上訴人借票，因被上訴人稱
    於支票到期時均會依約定拿錢交予上訴人，上訴人念及三十年好友情誼，始開立
    支票交予被上訴人。惟屆期被上訴人未依約匯錢，上訴人又為顧及自己為板橋農
    會第八位開戶者三十幾年之信用，並未拒絕付款，嗣於八十九年十一月十五日始
    發現該等支票均為被上訴人自行提示，顯係有詐，始造成其中如附表一所示之二
    紙支票退票。
  (二)被上訴人陳稱其曾借款新台幣（下同）二百萬元予上訴人一事，並非實在。向被
    上訴人借錢者乃訴外人盧錫驍，上訴人僅居於介紹之地位，由被上訴人與盧錫驍
    直接洽談。是被上訴人所持有如附表一所示之支票，係被上訴人於八十八年十一
    月以三十年老友之情誼欺騙取得，並沒有對價關係，上訴人自無須負票據上責任
    。
三、證據：提出被上訴人於八十八年十一月十四日所借支票明細表一紙為證，並聲請
    訊問證人盧錫驍。
乙、被上訴人方面：
一、聲明：如主文第一項所示。
二、陳述：除與原判決記載相同者，茲引用之外，補稱：
  (一)上訴人確實曾向被上訴人借款二百萬元，其中八十六年五月十五日乃被上訴人由
    其夫程昭明開設於中國國際商業銀行板橋分行之活儲帳戶中提領現金一百四十五
    萬元，加上現金五萬元，共計借予上訴人一百五十萬元；被上訴人復於八十七年
    六月十九日由同一帳戶內提出五十萬元交予上訴人，二次共計借予上訴人二百萬
    元，交款地點則均在板橋市○○路○段二百二十號上訴人店內。上訴人所借之二
    百萬元，雙方約定每月利息三萬元，該筆借款本應於八十八年十月十五日到期，
    但上訴人請求再延長半年，並提供支票號碼ＢＴ0000000號、發票日為八
    十九年四月十五日、票面金額二百十八萬元、且經上訴人背書之支票一紙作為擔
    保，其中十八萬元乃自八十八年十一月起至八十九年四月止之利息，惟經被上訴
    人向銀行查詢，方知該紙支票之發票人已被列為拒絕往來戶，被上訴人不願收取
    該紙支票，遂再度與上訴人協商，結果為上訴人願意分期清償本金，被上訴人則
    同意不再收取利息，上訴人因而開立如附表二所示之支票十三紙，金額共計二百
    萬元，作為清償。該十三紙支票被上訴人均持之向中國國際商業銀行板橋分行提
    示，其中除如附表一所示之二紙支票遭以存款不足為由退票外，其餘八十萬元皆
    已獲清償，是上訴人尚積欠被上訴人一百二十萬元乙節，確實無誤。
  (二)被上訴人並不認識訴外人盧錫驍，二百萬元是借給上訴人，否則上訴人怎會開立
    如附表二所示之十三紙支票？上訴人雖辯稱係被上訴人借票，然至於上訴人於借
    得上開款項後，是否再借給盧錫驍，則非被上訴人所知。
三、證據：除援用第一審所提證據外，補提上訴人簽發之支票明細表一份、客戶名稱
    為程昭明之一份及支票號碼ＢＴ0000000號、發票日為八十九年四月十五
    日、票面金額二百十八萬元、且經上訴人背書之支票一紙為證，並聲請訊問證人
    許蘇阿月。
丙、本院依職權函請中國國際商業銀行股份有限公司查覆該行客戶程明昭之歷史資料
    查詢明細表上所載之摘要代碼「ＣＳ」其意為何？有該行九十年十一月二十九日
    （九０）中橋字第二三八號函一紙附卷。
    理      由
一、本件被上訴人起訴主張其執有由上訴人簽發如附表一所示之支票二紙，詎分別於
    八十九年十二月十六日及八十九年十二月十九日向付款人為付款之提示，竟均遭
    退票，爰本於票據之法律關係，求為命上訴人給付一百二十萬元及各自如附表一
    所示之提示日起至清償日止按週年利率百分之六計算之利息之判決。上訴人固不
    否認該二紙支票為其所簽發，惟另以兩造間並無借貸關係，該筆二百萬元之借款
    係訴外人盧錫驍向被上訴人所借，與上訴人無關，另上訴人雖簽發如附表二所示
    之十三紙支票予被上訴人，惟此係被上訴人向上訴人借票之故，被上訴人取得本
    件支票並無對價關係，上訴人自不負票據責任等語，資為抗辯。
二、被上訴人主張其執有上訴人簽發如附表二所示之支票十三張，除其中如附表一所
    示之二紙支票，經被上訴人分別於八十九年十二月十六日及八十九年十二月十九
    日向付款人為付款之提示而均遭退票外，其餘十一紙支票均已獲兌現之事實，業
    據提出支票及退票理由單影本各二紙暨支票明細表一份為證，且為上訴人所不爭
    執，並亦提出內容相同之被上訴人借票明細表一份附卷，是堪信為真實。至於被
    上訴人另主張上訴人乃為清償二百萬元之借款，始簽發該十三紙支票乙節，則為
    上訴人所否認，並以兩造間並無借貸之法律關係，被上訴人所稱之二百萬元借款
    ，乃訴外人盧錫驍所借，至於上訴人所以簽發如附表二所示之十三張支票，純因
    被上訴人向其借票之故等語置辯，是本件應審究之爭點，厥在於二百萬元之借款
    究為上訴人抑或訴外人盧錫驍所借？經查：
  (一)被上訴人主張其曾於八十六年五月十五日由其夫程明昭開設於中國國際商業銀行
    板橋分行之活儲帳戶中提領現金一百四十五萬元，加上現金五萬元，共計借予上
    訴人一百五十萬元，復於八十七年六月十九日由同一帳戶內提領五十萬元現金交
    予上訴人，前後二次共計借款二百萬元之事實，業據提出客戶名稱為程昭明之中
    國國際商業銀行客戶歷史資料查詢明細表一份為證；該份存戶歷史資料查詢明細
    表上摘要欄所列代碼「ＣＳ」係指現金提款等情，另有中國國際商業銀行板橋分
    行九十年十一月二十九日（九０）中橋字第二三八號函一紙附卷可參；又證人即
    上訴人鄰居許蘇阿月復到庭證述：「約三、四年前，因為下午我都要到陳碧霞（
    即上訴人）的電腦店裏坐，我看到上訴人拿支票給被上訴人，被上訴人說這不是
    你的票要背書，所以我才記得。上訴人也親口向我說他向被上訴人借錢，他也向
    我借錢，他是開支票給我。據我所知是他為外甥借錢，可是我們不認識這個人。
    ．．．。」等語明確，證人許蘇阿月與上訴人間雖亦有金錢債務關係，惟其與兩
    造均僅止於鄰居朋友關係，非單與一方有特別之親密情誼，上訴人又未能舉證說
    明其證詞有何不可採之處，是證人許蘇阿月所言諸節，應堪採信。再者，被上訴
    人陳稱本件二百萬元借款本應於八十八年十月十五日到期，上訴人雖曾提供支票
    號碼ＢＴ0000000號、發票日為八十九年四月十五日、票面金額二百十八
    萬元、且經上訴人背書之支票一紙作為擔保，惟為被上訴人所拒，經雙方協議後
    被上訴人同意讓上訴人分期清償本金，不再收取利息，遂由上訴人開立如附表二
    所示之支票十三紙以為清償乙節，業據被上訴人提出與其所述相符之支票影本一
    件為證，經核該十三紙支票所載金額總和，恰為上訴人所稱之借款二百萬元，又
    其中編號一至編號五之支票票面金額均為十萬元，編號六至編號十二之票面金額
    各為五萬元，至於編號十三之支票金額則為一百十五萬元，且除如附表一所示之
    二紙支票外，其餘十一紙支票皆由被上訴人按月提示而獲兌現，此與被上訴人主
    張其等係約定先行開立五張十萬元小額支票及一張一百五十萬元之支票，待十萬
    元小額支票皆獲清償後，再將該紙一百五十萬元支票改開成數張五萬元支票，並
    就餘額另行開立一張票據之清償方式相互吻合，況茍上訴人並非本於清償借款之
    意簽發支票，何以被上訴人按月提示均獲兌現而上訴人卻皆無異議？益顯被上訴
    人所稱乃信而有徵，兩造間確有二百萬元之借貸關係，且系爭十三紙支票乃上訴
    人為清償借款而簽發，應堪認定。
  (二)上訴人雖抗辯如附表二所示之支票乃被上訴人向其借票而簽立，且上訴人為顧及
    自己之信用而未拒絕付款云云，然查該十一紙支票之提示付款日期，前後相距約
    近一年，有被上訴人所提之中國國際商業銀行客戶歷史資料查詢明細表一份在卷
    足憑，縱算上訴人為顧及自己信用而一時間未拒絕付款，亦無在此長達近一年之
    時間內，皆任憑被上訴人持其所簽立之支票為付款提示而不加置理之可能，況茍
    真為被上訴人借票所開，何以並未要求被上訴人先行提供資金？事後又未要求被
    上訴人返還其所代墊之金錢？此均與一般常情有違。故上訴人前開所辯，當不足
    採。
  (三)上訴人雖又抗辯系爭二百萬元為訴外人即其外甥盧錫驍所借，並經證人盧錫驍到
    庭證述明確，惟查證人盧錫驍與上訴人有阿姨外甥之親屬關係，而上訴人於被上
    訴人行使如附表二所示之票據權利時，上訴人均未提出此點抗辯，直至本件訴訟
    中始舉盧錫驍為證人，是否為臨訟所撰，本即不無可疑；又證人盧錫驍證述：「
    ．．．我知道被上訴人有放錢，就親口向他借，．．．，八十五、六年借一筆二
    百萬元，錢是上訴人用現金一次交給我，．．．。」乙節，與前開中國國際商業
    銀行客戶歷史資料查詢明細表所載之交易紀錄，亦不相符；是證人盧錫驍之證詞
    ，當不足採為有利上訴人之認定。
三、縱上所述，兩造間既確實成立二百萬元之借貸關係，上訴人亦本於清償該筆借款
    之意而簽發十三張支票，則被上訴人本於票據之法律關係請求上訴人給付一百二
    十萬元及各自如附表一所示之提示日起至清償日止按週年利率百分之六計算之利
    息，為有理由，應予准許。原審判命上訴人如數給付，並依職權為假執行之宣告
    ，於法並無不合。上訴意旨指摘原判決不當，求予廢棄改判，為無理由，應予駁
    回。
四、本件事證已臻明確，兩造其餘攻擊防禦及舉證，核與判決結果無影響，爰不另一
    一論述，併此敘明。
五、據上論結，本件上訴為無理由，依民事訴訟法第四百三十六條之一第三項、第四
    百四十九條第一項、第七十八條，判決如主文。
中　　　華　　　民　　　國　　九十一　　年　　　二　　　月　　二十七　　日
                                  臺灣板橋地方法院民事第二庭
~B審判長法　官　陳忠行
~B　　　法　官　林海祥
~B　　　法　官　劉元斐
右正本證明與原本無異。
不得上訴。
中　　　華　　　民　　　國　　九十一　　年　　　二　　　月　　二十七　　日
~B　    法院書記官　洪惠玲
~F0
~T40
附表一
┌────┬──────┬──────┬───────┬─────────┐
│編號    │支票號碼    │發票日      │票面金額      │提示日            │
├────┼──────┼──────┼───────┼─────────┤
│一      │ＢＡ３１５５│八十九年十月│五萬元        │八十九年十二月十六│
│        │４９８      │二十五日    │              │日                │
├────┼──────┼──────┼───────┼─────────┤
│二      │ＢＡ３１５５│八十九年十二│一百十五萬元  │八十九年十二月十九│
│        │５００      │月十五日    │              │日                │
└────┴──────┴──────┴───────┴─────────┘
附表二
┌────┬──────┬──────┬───────┬─────────┐
│編號    │支票號碼    │發票日      │票面金額      │備註              │
├────┼──────┼──────┼───────┼─────────┤
│一      │ＢＡ３１５５│八十八年十二│十萬元        │兌現              │
│        │４４３      │月十五日    │              │                  │
├────┼──────┼──────┼───────┼─────────┤
│二      │ＢＡ３１５５│八十九年一月│十萬元        │兌現              │
│        │４４４      │十五日      │              │                  │
├────┼──────┼──────┼───────┼─────────┤
│三      │ＢＡ３１５５│八十九年二月│十萬元        │兌現              │
│        │４４５      │十五日      │              │                  │
├────┼──────┼──────┼───────┼─────────┤
│四      │ＢＡ３１５５│八十九年三月│十萬元        │兌現              │
│        │４４６      │十五日      │              │                  │
├────┼──────┼──────┼───────┼─────────┤
│五      │ＢＡ３１５５│八十九年四月│十萬元        │兌現              │
│        │４４７      │十五日      │              │                  │
├────┼──────┼──────┼───────┼─────────┤
│六      │ＢＡ３１５５│八十九年五月│五萬元        │兌現              │
│        │４６７      │十五日      │              │                  │
├────┼──────┼──────┼───────┼─────────┤
│七      │ＢＡ３１５５│八十九年六月│五萬元        │兌現              │
│        │４６８      │十五日      │              │                  │
├────┼──────┼──────┼───────┼─────────┤
│八      │ＢＡ３１５５│八十九年七月│五萬元        │兌現              │
│        │４６９      │十五日      │              │                  │
├────┼──────┼──────┼───────┼─────────┤
│九      │ＢＡ３１５５│八十九年八月│五萬元        │兌現              │
│        │４７０      │十五日      │              │                  │
├────┼──────┼──────┼───────┼─────────┤
│十      │ＢＡ３１５５│八十九年九月│五萬元        │兌現              │
│        │４７１      │十五日      │              │                  │
├────┼──────┼──────┼───────┼─────────┤
│十一    │ＢＡ３１５５│八十九年十月│五萬元        │退票，即附表一編號│
│        │４９８      │二十五日    │              │一所示之支票      │
├────┼──────┼──────┼───────┼─────────┤
│十二    │ＢＡ３１５５│八十九年十一│五萬元        │兌現              │
│        │４９９      │月十五日    │              │                  │
├────┼──────┼──────┼───────┼─────────┤
│十三    │ＢＡ３１５５│八十九年十二│一百十五萬元  │退票，即附表一編號│
│        │５００      │月十五日    │              │二所示之支票      │
└────┴──────┴──────┴───────┴─────────┘
